【裁判字號】    98,家聲,109
【裁判日期】    980527
【裁判案由】    許可終止收養
【裁判全文】
臺灣臺南地方法院民事裁定             98年度家聲字第109號
聲  請  人  甲○○
            丙○○
上列當事人間聲請許可終止收養事件，本院裁定如下：
    主  文
甲○○（男，民國○○○年○月○○○日生，身分證統一編號：
Ｚ000000000號）與丘桂蘭（男，民國十六年九月七日
生，於民國八十年二月四日死亡，身分證統一編號：Ｚ0000
00000號）間之收養關係應予終止。
丙○○（男，民國○○年○月○○日生，身分證統一編號：Ｚ0
00000000號）與丘桂蘭（男，民國○○年○月○日生，
於民國八十年二月四日死亡，身分證統一編號：Ｚ000000
000號）間之收養關係應予終止。
聲請程序費用新臺幣壹仟元由聲請人負擔。
    理  由
一、本件聲請意旨略以：聲請人甲○○、丙○○之本生父母穆天
    舜、丘羅快育有五名子女，穆天舜於民國57年7月3日死亡，
    丘桂蘭為聲請人之母親丘羅快再婚之配偶，因當時生活困難
    ，故將五名子女中之三名即聲請人甲○○、丙○○以及訴外
    人乙○○讓丘桂蘭收養為養子女，茲因聲請人之養父丘桂蘭
    已於80年2月4日死亡，聲請人之母親丘羅快亦已於88年8月
    15日死亡，聲請人甲○○、丙○○因自幼與本生之兄弟姊妹
    同住生活，感情親密，希望回復與本生家庭之親屬關係及回
    復本姓，為此爰依民法第1080條之1第1項之規定，聲請終止
    與丘桂蘭之收養關係等語。
二、按養父母死亡後，養子女得聲請法院許可終止收養，法院認
    終止收養顯失公平者，得不許可之，民法第1080條之1第1項
    、第4項定有明文。上開條文係於96年5月23日修正通過，修
    法意旨在考量養父母死亡後，依修正前之規定僅限於養子女
    不能維持生活而無謀生能力時，始得聲請法院許可終止收養
    ，恐失之過嚴，難以因應現實生活中複雜多樣的身分權益問
    題，不足保障養子女之利益，故放寬在養父母死亡後養子女
    聲請法院許可終止收養之要件，僅於法院認終止收養關係顯
    失公平者，方不予許可，合先敘明。
三、查本件聲請人甲○○、丙○○之本生父母穆天舜、丘羅快育
    有五名子女，穆天舜於57年7月3日死亡後，丘羅快與丘桂蘭
    再婚，並將五名子女中之三名即聲請人甲○○、丙○○以及
    訴外人乙○○由丘桂蘭收養為養子女，而丘桂蘭已於80年2
    月4日死亡，丘羅快亦已於88年8月15日死亡之事實，業據聲
    請人提出除戶謄本3件、戶籍謄本3件、子女明細表1件為證
    ，堪予認定。又查聲請人甲○○、丙○○主張渠等因自幼與
    本生之兄弟姊妹同住生活，感情親密，希望能與丘桂蘭終止
    收養關係，以回復與本生家庭之親屬關係及回復本姓等情，
    經本院訊問聲請人之本生家庭之哥哥穆燕忠、穆福恩，渠等
    亦均表示與聲請人甲○○、丙○○從小生活在一起，彼此感
    情很親密，對聲請人甲○○、丙○○要終止與丘桂蘭間之收
    養關係而回復與本生家庭之親屬關係一事沒有意見等語（詳
    見98年5月6日訊問筆錄）。是聲請人欲回復本家之姓氏及與
    本家之親屬關係以符合現實，終止收養動機既無不當，且丘
    桂蘭方面尚有養女乙○○得祭祀及延續香火，亦乏財產繼承
    及本生父母與養父之間發生糾紛等之疑慮，足認本件聲請並
    無顯失公平情事。綜上，聲請人依民法第1080條之1第1項規
    定，聲請終止渠等與丘桂蘭之收養關係，為有理由，應予准
    許。
四、依非訟事件法第21條第1項前段、第24條第1項，裁定如主文
    。
中    華    民    國    98    年    5     月    27    日
                  家事法庭    法  官  葉惠玲
上列正本證明與原本無異
如不服本裁定應於送達後10日內向本院提出抗告狀，並應繳納抗
告費新台幣1,000 元。
中    華    民    國    98    年    5     月    27    日
                              書記官  鄭秀美


司法院資訊處製作；財團法人民間司法改革基金會備份。
